【裁判字號】    98,審訴,50
【裁判日期】    980928
【裁判案由】    偽證等
【裁判全文】
臺灣新竹地方法院刑事宣示判決筆錄     98年度審訴字第50號
公  訴  人  臺灣新竹地方法院檢察署檢察官
被      告  甲○○
選任辯護人  王志陽律師
上列被告因偽證等案件，檢察官提起公訴（98年度偵字第329號
）後，聲請改依協商程序而為判決，本院於中華民國98年9月28
日下午4時，在本院刑事第十一法庭宣示判決，出席職員如下：
                審判長法  官  劉兆菊
法官起立朗讀判決主文、犯罪事實要旨、處罰條文，及告以上訴
限制、期間並提出上訴狀之法院，且諭知記載其內容：
一、主  文：
    甲○○共同犯行使偽造私文書罪，處有期徒刑肆月，減為有
    期徒刑貳月；又犯偽證罪，處有期徒刑陸月；應執行有期徒
    刑柒月。緩刑貳年。偽造之「乙○○」之署名貳枚，均沒收
    之。
二、犯罪事實要旨：
（一）緣甲○○於民國94年間係臺灣中小企業銀行（下稱臺灣企
      銀）新竹分行之徵、授信人員；乙○○於94年間係設在新
      竹市○○路○段393號7樓之「昶輝車輪胎店」之負責人，
      葉淑芳、石朝榮（該2 人分別業經臺灣新竹地方法院檢察
      署各以97年度竹檢慎偵敦緝501號、第502號通緝書發佈通
      緝中）則為乙○○之胞姐及姐夫，係「昶輝車輪胎店」之
      實際負責人。詎甲○○與葉淑芳、石朝榮均明知乙○○於
      94年6 月27日並未向臺灣企銀申請貸款，竟共同基於意圖
      為葉淑芳、石朝榮不法利益及行使偽造私文書之犯意聯絡
      與行為分擔，由甲○○於當日某時許前往上址之「昶輝車
      輪胎店」內，再由葉淑芳、石朝榮持「昶輝車輪胎店」及
      乙○○所有而放置在「昶輝車輪胎店」內之印章，以「昶
      輝車輪胎店」名義申辦貸款新臺幣（下同）35萬元，再推
      由其中1 人在借據（下稱本件借據）借款人及連帶保證人
      欄內，偽造「乙○○」之署名各1 枚，並盜用上開乙○○
      所有之印章蓋印2 枚於本件借據上；復由甲○○持之向臺
      灣企銀申請貸款而行使之，使臺灣企銀誤認乙○○同意擔
      任該筆貸款之借款人及連帶保證人，並核撥貸款35萬元予
      「昶輝車輪胎店」，足以生損害於乙○○以及臺灣企銀之
      財產與帳戶管理之正確性。
（二）嗣因葉淑芳、石朝榮未償還上開借款，臺灣企銀遂向本院
      提起對葉淑芳、石朝榮與乙○○等3 人之返還消費借貸款
      之訴，並經本院以96年度訴字第558 號民事案件審理。詎
      甲○○竟另基於偽證之犯意，於96年11月5日下午3時40分
      許，本院法官審理上開民事案件時，以證人身分傳訊甲○
      ○，甲○○於供前具結後，虛偽陳述「我記得當時被告昶
      輝車輪胎店是在經國路，徵信、授信都是在那裡，借據、
      契據都是在那裡處理，徵信的程序是要面見本人，核對身
      分證正本，本件也是依照此流程處理」、「本件借款人及
      保證人上方我見簽的時間都是同一天，所以借款人及保證
      人應該是同時簽借據」、「不可能（不是本人簽），依規
      定一定是本人簽」等於案情有重要關係之證述。
（三）案經乙○○訴由臺灣新竹地方法院檢察署檢察官偵查起訴
      後，經檢察官聲請認罪協商判決。
三、處罰條文：
（一）刑法第2 條第1項前段、修正前刑法第28條、刑法第210條
      、第216 條、第219條、第339條第1項、第168條、修正前
      刑法第55條後段、第51條第5款、修正後刑法第74條第1項
      第1款，廢止前罰金罰鍰提高標準條例第1條前段，現行法
      規所定貨幣單位折算新臺幣條例第2 條，中華民國九十六
      年罪犯減刑條例第2條第1項第3款、第7條。
（二）本案被告甲○○係以行使偽造之本件借據為方法，達成其
      向臺灣企銀取得貸款之詐欺取財目的，故其所犯之行使偽
      造私文書罪與詐欺取財罪間，有方法與目的之牽連關係，
      應依修正前刑法第55條後段牽連犯之規定，從一重之行使
      偽造私文書罪處斷。至公訴人原認被告甲○○係以1 行為
      同時觸犯行使偽造私文書罪及詐欺取財罪，為想像競合犯
      ，此部分容有誤會，附此敘明。
四、沒收及不予沒收之說明：至本件借據上「乙○○」之署名2
    枚，均屬偽造，不問屬於犯人與否，均應依刑法第219 條規
    定併予宣告沒收。另本件借據上「乙○○」之印文2 枚，則
    均係屬盜用，而非偽造，故不該當於刑法第219 條所得義務
    沒收之範疇；又偽造之本件借據原本已交付予臺灣企銀收訖
    ，非屬被告甲○○所有之物，爰均不另為沒收之宣告，附此
    說明。
五、附記事項：
    被告甲○○願於98年9月28日前，分別捐款5萬元予財團法人
    新竹市天主教仁愛社會福利基金會及財團法人喜憨兒社會福
    利基金會附設新竹縣私立喜憨兒中心（被告甲○○業於98年
    9月28日各捐款5萬元予財團法人新竹市天主教仁愛社會福利
    基金會及財團法人喜憨兒社會福利基金會附設新竹縣私立喜
    憨兒中心，有臺中銀行國內匯款申請書回條、兆豐國際商業
    銀行國內匯款申請書及郵政劃撥儲金存款單各1 紙在卷足憑
    ，見本院卷第103至105頁）。
六、協商判決除有刑事訴訟法第455條之4第1項第1款於本訊問程
    序終結前，被告撤銷協商合意或檢察官撤回協商聲請者；第
    2款被告協商之意思非出於自由意志者；第4款被告所犯之罪
    非第455條之2第1項所定得以協商判決者；第6款被告有其他
    較重之裁判上一罪之犯罪事實者；第7 款法院認應諭知免刑
    或免訴、不受理者情形之一，及違反同條第2 項「法院應於
    協商合意範圍內為判決；法院為協商判決所科之刑，以宣告
    緩刑或2 年以下有期徒刑、拘役或罰金為限」之規定者外，
    檢察官與被告均不得上訴。
七、如有前項得上訴之情形，得自收受宣示判決筆錄送達之日起
    10日內，向本院提出上訴書狀，上訴於第二審法院。
本案經檢察官洪期榮到庭執行職務。
中    華    民    國    98    年    9     月    28    日
                  刑事第九庭    書  記  官  林兆嘉
                                審判長法官  劉兆菊
以上筆錄正本係照原本作成。
中    華    民    國    98    年    9     月    28    日
                                書  記  官  林兆嘉
附錄本案論罪科刑法條全文：
中華民國刑法第168條
於執行審判職務之公署審判時或於檢察官偵查時，證人、鑑定人
、通譯於案情有重要關係之事項，供前或供後具結，而為虛偽陳
述者，處7年以下有期徒刑。
中華民國刑法第210條
偽造、變造私文書，足以生損害於公眾或他人者，處5 年以下有
期徒刑。
中華民國刑法第216條
行使第210條至第215條之文書者，依偽造、變造文書或登載不實
事項或使登載不實事項之規定處斷。
中華民國刑法第339條
意圖為自己或第三人不法之所有，以詐術使人將本人或第三人之
物交付者，處五年以下有期徒刑、拘役或科或併科一千元以下罰
金。
以前項方法得財產上不法之利益或使第三人得之者，亦同。
前二項之未遂犯罰之。


司法院資訊處製作；財團法人民間司法改革基金會備份。
